臺灣高等法院刑事判決
109年度上訴字第3333號
上  訴  人  
即  被  告  連傳  



選任辯護人  江政俊律師
上列上訴人因毒品危害防制條例案件，不服臺灣新北地方法院10
9年度訴字第173號，中華民國109年7月29日第一審判決（起訴案
號：臺灣新北地方檢察署108年度偵字第37072號），提起上訴，
本院判決如下：
    主  文
上訴駁回。
    事  實
一、連傳明知甲基安非他命屬毒品危害防制條例所列管之第二級
    毒品，未經許可不得販賣或持有，竟與真實姓名年籍不詳、
    綽號「小熊」之成年男子共同基於販賣第二級毒品之犯意聯
    絡，於民國108 年11月22日晚間至同年月23日凌晨間之某時
    許，在新北市○○區○○街00巷00號住處內，收受「小熊」交付
    至少毛重168.81公克（起訴書誤載為168.59公克）之甲基安
    非他命後，即依「小熊」指示進行分裝，並將買主之姓名代
    號標籤貼在分裝袋上，準備交付買家並收款。嗣於同月23日
    下午2時許，為警持搜索票至上址執行搜索查獲，並扣得第
    二級毒品甲基安非他命20包（驗前毛重合計168.81公克，純
    質淨重合計115.37公克）、電子磅秤1 臺、分裝杓1 支、含
    SIM卡之行動電話1 支（廠牌I PHONE7、IMEI碼為000000000
    000000 號）、吸食器1組，而未得逞。
二、案經新北市政府警察局永和分局移送臺灣新北地方檢察署檢
    察官偵查起訴。
　　理  由
壹、證據能力
　　按被告以外之人於審判外之言詞或書面陳述，除法律有規定
    者外，不得作為證據。惟按被告以外之人，於審判外之陳述
    ，雖不符刑事訴訟法第159 條之1 至第159 條之4 之規定，
    而經當事人於審判程序同意作為證據，法院審酌該言詞陳述
    或書面陳述作成時之情況，認為適當者亦得為證據。刑事訴
    訟法第159 條之5 第1 項定有明文。本案所涉被告以外之人
    於審判外所為之陳述及所製作之文書，檢察官、被告連傳及
    其辯護人於本院審判期日中，均未爭執其證據能力，且本院
    審酌結果，認該證據資料製作時之情況，尚無違法不當及證
    明力明顯過低之瑕疵，以之作為證據應屬適當，依上開規定
    ，認該等供述證據均具證據能力。又卷內之文書證據，亦無
    刑事訴訟法第159條之4 之顯有不可信之情況與不得作為證
    據之情形，本院審酌上開證據資料製作時之情況，尚無違法
    不當及證明力明顯過低之瑕疵，亦認為以之作為證據應屬適
    當，是依刑事訴訟法第159 條至第159 條之5 規定，所引用
    之卷證所有證據，如下揭所示均有證據能力，合先敘明。
貳、認定犯罪事實所憑證據及理由
一、上揭犯罪事實，業據被告於原審及本院審理時坦承不諱（見
    原審卷第226 、228 頁、本院卷第76頁、79頁），並有搜索
    票、搜索扣押筆錄、扣押物品目錄表、現場照片（見偵字卷
    第33、47至53、59、61、65至75頁）；原審109 年5 月11日
    勘驗筆錄（見原審卷第104 至108 頁、第111 至128 頁）；
    被告與「艾之味」之LINE對話紀錄（見原審卷第211 至213 
    頁）附卷，及扣案第二級毒品甲基安非他命20包（驗前毛重
    合計168.81公克，純質淨重合計115.37公克）、電子磅秤1 
    臺、分裝杓1 支、含SIM卡之行動電話1 支（廠牌I PHONE7
    、IMEI碼為000000000000000 號）為憑，及新北市政府警察
    局永和分局檢測報告（見偵字卷第77頁）、內政部警政署刑
    事警察局108 年12月24日刑鑑字第1088018620號鑑定書（見
    偵字卷第169 至174 頁）在卷可稽，堪認被告自白與事證相
    符應堪採信。
二、次按販賣毒品屬違法行為，非可公然為之，其交易亦無公定
    價格，不論任何包裝，均可任意分裝增減分量，且每次買賣
    之價量，亦每隨雙方關係深淺、資力、需求及對行情之認知
    、來源是否充裕、查緝是否嚴緊，購買者被查獲時供出來源
    之可能性等而有異，委難查獲利得之實情，但為避免知過坦
    承者難辭重典，飾辭否認者反得僥倖之不當結果，除別有事
    證可認係按同一價量委買、轉售或無償贈與外，即應認販賣
    之人確有營利意圖。本案扣案之20包甲基安非他命數量非微
    ，且經原審勘驗結果，除分別細分成數量不等之小包裝（見
    原審卷第111 至128 頁）外，部分貼有姓名代號以示已售予
    某特定人之標籤（按指編號3-1 的「冬瓜」，見原審卷第10
    8 、114 頁）外，部分則有表彰效果、特性之標籤（按指編
    號2 「不錯」、編號8 「特強A 」，見原審卷第108 、112 
    、119 頁），客觀上顯已著手於販賣並欲藉此營利之行為，
    且依被告於原審及本院中均稱：我這樣幫他們，他們會把東
    西給我施用等語（見原審卷第79頁、本院卷第80頁），堪認
    被告與「小熊」主觀上確有營利意圖甚明。
三、綜上，本件事證明確，被告犯行洵堪認定，應予論科。
參、論罪　　
一、按行為後法律有變更者，適用行為時之法律。但行為後之法
    律有利於行為人者，適用最有利於行為人之法律，刑法第2
    條第1項定有明文。經查：被告行為後，毒品危害防制條例
    第4條於109年1月15日經總統公布修正，並於同年7月15日施
    行，而109年7月15日修正施行前毒品危害防制條例第4條第2
    項係規定：「製造、運輸、販賣第二級毒品者，處無期徒刑
    或7年以上有期徒刑，得併科1千萬元以下罰金。」；109年7
    月15日修正施行後毒品危害防制條例第4條第2項則規定：「
    製造、運輸、販賣第二級毒品者，處無期徒刑或10年以上有
    期徒刑，得併科1千5百萬元以下罰金。」。修正前毒品危害
    防制條例第17條第2項規定：「犯第4條至第8條之罪於偵查
    及審判中均自白者，減輕其刑。」修正後則規定：「犯第4
    條至第8條之罪於偵查及歷次審判中均自白者，減輕其刑。
    」經比較新舊法規定，修正後之毒品危害防制條例第4條第2
    項提高刑度，又修正後危害防制條例第17條第2項已限縮於
    「偵查及『歷次』審判中均自白者」始有減輕其刑之適用，是
    被告行為後之法律並未較有利，依刑法第2條第1項前段規定
    ，自應適用行為時即109年7月15日修正施行前毒品危害防制
    條例第4條第2項、第17條第2項之規定處罰。　　
二、按毒品危害防制條例明文處罰販賣第二級毒品未遂犯，無非
    係因行為人已著手於販賣第二級毒品犯罪行為之實行，縱未
    能（排除不能犯）或尚未滿足販賣第二級毒品犯罪全部構成
    要件行為之實行，或其犯罪結果之實現，然客觀上已足對該
    罪所保護之法益造成現實危險之故，其可罰性立基於行為不
    法（行為非價），祇不過因欠缺結果不法（結果非價），故
    得減輕其刑而已。為遏抑販毒營利意圖驅使下，為害尤烈之
    毒害蔓延，販賣毒品之入罪，更擴及處罰其未遂犯，以為前
    置性之法益保護，此乃「販賣（毒品）未遂」之釋義指引與
    依歸。故而，販賣毒品之著手，或為意圖營利而販入；或基
    於販入以外之其他原因持有，嗣另行起意營利販賣，而初有
    向外兜售或推銷之行為即足當之；舉凡所販毒品交付與買受
    人而既遂之前，包括供買方看貨、議價、買賣要項意思合致
    、履行方式之磋商或其他實行犯意冀以遂行犯罪之行為，概
    皆屬之；而具體個案之實際著手時點，則不盡相同，非必起
    始於上揭最初步驟。（最高法院109 年度台上字第1041號判
    決參照）。本案被告於收受「小熊」所交付至少毛重168.81
    公克之甲基安非他命前，即與「小熊」議妥分工方式，迨取
    得甲基安非他命後，即依「小熊」指示進行分裝，部分並貼
    有姓名代號以示已售予某特定人之標籤，業經本院認定如前
    。亦即被告在收取上揭甲基安非他命之時，主觀上即有與「
    小熊」共同販售營利之意，其後黏貼姓名代號以示已售予某
    特定人之標籤所為，更顯見其等業已開始與買家進行磋商甚
    至達成買賣合意，是被告固於分裝及黏貼標籤完畢後，未及
    實際售出，即遭員警查獲，然依前揭說明，究已著手於販賣
    ，而非僅係意圖販賣而持有。核被告所為，係犯毒品危害防
    制條例第4 條第6 項、第2 項之販賣第二級毒品未遂罪。其
    販賣未遂前持有第二級毒品之低度行為，應為販賣之高度行
    為所吸收，不另論罪。公訴意旨認被告所為係犯毒品危害防
    制條例第5 條第2 項之意圖販賣而持有第二級毒品罪嫌，容
    有誤會，惟因與前揭經本院認定有罪之基本犯罪事實同一，
    且經本院告知涉犯上揭罪名（見本院卷第75頁），而無礙於
    被告防禦權之行使，爰變更起訴法條如上。被告與「小熊」
    就上揭犯行有犯意聯絡及行為分擔，應論以共同正犯。
三、被告前因施用毒品案件，經臺灣臺北地方法院108 年度簡字
    第1688號判處有期徒刑3月，如易科罰金，以1千元折算1日
    確定，並於108 年9月25日易科罰金執行完畢乙節，有本院
    被告前案紀錄表附卷（見原審卷第239 頁）可稽，其於前案
    執行完畢釋放後5 年內，再犯本案有期徒刑以上之罪，為累
    犯。另審酌前案之犯罪類型及罪質雖與本案不同，但均為毒
    品相關犯罪，且前案執行完畢日距本案犯罪僅約3 月，又再
    犯罪質更重之販賣毒品罪，足見行為人有特別惡性，對於刑
    罰反應力薄弱，除無期徒刑部分依刑法第65條第1項不得加
    重外，爰依法加重其刑。另按修正前毒品危害防制條例第17
    條第2項規定「犯第4條至第8條之罪於偵查及審判中均自白
    者，減輕其刑」。本件檢察官於偵查時並未就販賣毒品部分
    給予被告自白機會，僅就意圖販賣而持有犯行為訊問，而被
    告於原審及本院審理時，就販賣毒品部分均坦認犯行，爰依
    本條減輕其刑，並依法先加後減之。又被告已著手於犯罪行
    為之實行而未遂，爰依刑法第25條第2 項規定，按既遂犯之
    刑減輕之，並遞減其刑。
肆、駁回上訴之理由
一、原審詳查後，認被告上開犯行明確，適用修正前毒品危害防
    制條例第4條第6項、第2項、第17條第2項，毒品危害防制條
    例第18條第1項前段、第19條第1項，刑法第11條、第2條第1
    項前段、第28條、第47條第1項、第25條第2項，並審酌被告
    前揭犯罪所生危害、參與犯罪之程度、自白犯罪，兼衡其犯
    罪之動機、目的、高職畢業、從事餐飲業，家庭經濟狀況勉
    持、近期因興奮劑依賴及憂鬱症而至臺北市立聯合醫院求診
    等一切情狀，量處有期徒刑2年。並就沒收部分以：第二級
    毒品甲基安非他命20包（驗前毛重合計168.81公克，純質淨
    重合計115.37公克），應依毒品危害防制條例第18條第1 項
    前段沒收銷燬。電子磅秤、分裝勺及行動電話，應依同條例
    第19條第1 項沒收之。至扣案吸食器與本案犯罪事實欠缺直
    接之關聯性，不諭知沒收。核其認事用法並無違誤，量刑及
    沒收亦屬妥適，應予維持。
二、被告上訴意旨以：本件被告已自白犯行，犯後態度良好，且
    被告分工只是分裝毒品，是末端角色，被告犯後接受毒癮治
    療，已經努力要回歸正途，沒有再施用毒品，請依刑法第59
    條減輕其刑等語，惟按販賣毒品為萬國公罪，我國修正前販
    賣第二級毒品之最低本刑為7年，最重可判處無期徒刑，原
    屬重罪，原審判決已經詳細記載被告刑罰各項加重減輕事由
    ，並審酌被告犯罪情節及犯罪後之態度等一切情狀，予以綜
    合考量，在法定刑內經加重刑度，復再酌減，僅科處有期徒
    刑2年，其刑度相較原本之法定刑，已減輕甚多。又被告負
    責分裝毒品及交付毒品與買家，「小熊」則負責聯絡買主，
    較之單獨1人販毒者，增加警方查緝困難。參酌被告經2次減
    刑後，已難認有何情輕法重之情事，自無適用刑法第59條規
    定，再予減輕其刑之餘地，是被告上訴並無理由，應予駁回
    。　　
據上論斷，應依刑事訴訟法第368條，判決如主文。
本案經檢察官吳育增提起公訴，檢察官劉斐玲到庭執行職務。
中　　華　　民　　國　　109 　年　　11　　月　　11　　日
                  刑事第八庭    審判長法　官  陳世宗
                                      法　官  吳勇毅
                                      法　官  呂寧莉
以上正本證明與原本無異。
如不服本判決，應於收受送達後20日內向本院提出上訴書狀，其
未敘述上訴之理由者並得於提起上訴後20日內向本院補提理由書
（均須按他造當事人之人數附繕本）「切勿逕送上級法院」。
                                      書記官  賴資旻
中　　華　　民　　國　　109 　年　　11　　月　　11　　日